【裁判字號】    92,自,319
【裁判日期】    921024
【裁判案由】    違反動產擔保交易法
【裁判全文】
臺灣臺中地方法院刑事裁定                          九十二年度自字第三一九號
    自  訴  人  佶利租賃有限公司
    代  表  人  黃仁哲
    代  理  人  甲○○
    被      告  乙○○
右列被告因違反動產擔保交易法案件，經自訴人提起自訴，本院裁定如左：
    主  文
自訴駁回。
    理  由
一、自訴意旨略以：被告乙○○於民國九十年八月十八日，在臺中市西屯區○○○街
    四二號一樓，以動產擔保交易附條件買賣之方式，向自訴人佶利租賃有限公司購
    買車號ＬＹＤ－３４２號重型機車一部。雙方約定頭期款為新臺幣（下同）六千
    元，餘款四萬三千四百五十元，共分十一期給付，每月為一期，於每月二十日付
    款，每期應付三千九百五十元，標的物存放地點為臺中市○○區○○路永昌三街
    二三巷四號。在價金未付清前，標的物之所有權屬於自訴人所有，被告僅得依約
    占有使用，不得任意遷移或為其他處分，為動產擔保交易之債務人。詎被告取得
    標的物後，未依約繳納分期款價金，並意圖不法之利益，自九十年十一月十四日
    起，將標的物遷移約定存放地點或為其他處分，拒絕繳納分期款且不知去向，致
    自訴人追索無著而生損害，因認被告涉犯動產擔保交易法第三十八條之動產擔保
    交易之債務人，意圖不法之利益，將標的物遷移或為其他處分，致生損害於債權
    人罪嫌。
二、按法院或受命法官於自訴案件第一次審判期日前訊問及調查結果，如認為案件有
    刑事訴訟法第二百五十二條至第二百五十四條之情形者，得以裁定駁回其自訴，
    刑事訴訟法法第三百二十六條第三項定有明文。又認定不利於被告之事實，須依
    積極證據，苟積極證據不足為不利於被告事實之認定時，即應為有利於被告之認
    定，更不必有何有利之證據，最高法院三十年度上字第八一六號判例參照。
三、自訴意旨認被告乙○○涉犯動產擔保交易法第三十八條之動產擔保交易之債務人
    ，意圖不法之利益，將標的物遷移或為其他處分，致生損害於債權人罪嫌，係以
    卷附之附條件買賣契約書為證。訊據被告堅詞否認有為右揭犯行，辯稱：前開重
    型機車業於九十年十月二十二日下午二時許，在臺中市○○區○○路二段五五六
    號前失竊。失竊前自訴人佶利租賃有限公司代表人黃仁哲有來找過伊，表示需要
    一次繳納二期的分期款，伊因當時僅準備一期的分期款，黃仁哲不同意伊先行繳
    納一期的分期款，故伊即未繳納當時準備的分期款項。伊係在該重型機車失竊後
    才搬回高雄戶籍地居住等語。經查，車號ＬＹＤ－３４２號重型機車業於九十年
    十月二十二日下午二時許，在臺中市○○區○○路二段五五六號前失竊，並經被
    告向臺中市警察局第四分局何安派出所（現改隸臺中市警察局第六分局）報案等
    情，有臺中市警察局車輛失竊證明單附卷可稽。顯見，被告並無將標的物遷移或
    為其他處分之情形，且被告事後業已與自訴人達成和解，有和解書在卷足憑，益
    證其並無不法利益之意圖。本案顯係被告與自訴人間債務不履行之民事糾葛，應
    循民事訴訟程序解決，始為正途。此外，本院復查無其他積極證據足資證明被告
    有何自訴人所指之動產擔保交易之債務人，意圖不法之利益，將標的物遷移或為
    其他處分，致生損害於債權人之行為，其犯罪嫌疑不足，而有刑事訴訟法第二百
    五十二條第十款規定之情形，爰依同法第三百二十六條第三項規定，裁定駁回自
    訴。
據上論斷，應依刑事訴訟法第三百二十六條第三項、第二百五十二條第十款，裁定如
主文。
中      華      民      國    九十二    年      十      月    二十四    日
                                臺灣臺中地方法院刑事第三庭
                                    審判長法  官  劉 錫 賢
                                          法  官  黃 裕 仁
                                          法  官  陳 得 利
右正本證明與原本無異。
如不服本裁定應於送達後五日內向本院提出抗告狀。
                                          書記官
中      華      民      國    九十二    年      十      月    二十四    日


司法院資訊處製作；財團法人民間司法改革基金會備份。
